臺灣雲林地方法院刑事判決
111年度金訴字第183號
公  訴  人  臺灣雲林地方檢察署檢察官
被      告  朱鈺玫



上列被告因違反洗錢防制法案件，經檢察官聲請以簡易判決處刑
（111年度偵字第473號），本院斗六簡易庭認不宜以簡易判決處
刑（原案號：111年度六金簡字第5號），改依通常程序審理，被
告於本院準備程序中就被訴事實為有罪之陳述，經本院合議庭裁
定由受命法官獨任行簡式審判程序，判決如下：
    主  文
甲○○幫助犯洗錢防制法第十四條第一項之洗錢罪，處有期徒刑貳
月，併科罰金新臺幣伍仟元，罰金如易服勞役，以新臺幣壹仟元
折算壹日。緩刑貳年，並應依附表所示方式向乙○○支付如附表所
示金額之損害賠償。
    事  實
一、甲○○明知金融帳戶為個人理財之重要工具，關係個人財產、
    信用之表徵，又現今社會詐騙案件層出不窮，詐騙份子經常
    利用他人金融帳戶遂行詐欺犯罪，並藉此逃避執法人員之追
    查，而依其智識及一般社會生活之通常經驗，可預見無故徵
    求他人金融帳戶之提款卡及密碼使用者，極可能係為利用他
    人金融帳戶充作詐騙被害人轉、匯入款項之犯罪工具，且可
    預見該等款項經人提領或轉帳後，將產生遮斷資金流動軌跡
    ，而掩飾或隱匿詐欺犯罪所得實際去向，以規避檢警查緝之
    效果，竟因需款孔急，仍基於縱然提供自己之帳戶給他人作
    為詐欺取財及掩飾、隱匿詐欺取財之犯罪所得去向使用，亦
    不違背其本意之幫助詐欺取財及幫助洗錢之不確定故意，在
    社群軟體Facebook（下稱臉書）上瀏覽有人刊登之兼職賺錢
    訊息後，即以通訊軟體Line與真實姓名、年籍均不詳、暱稱
    「李姵沂」之成年人（無證據證明為未滿18歲之人）聯繫，
    並與「李姵沂」約定出租1個金融帳戶，每10日可獲取新臺
    幣（下同）1萬5,000元，每月以30日計，共可獲得4萬5,000
    元之對價，嗣依「李姵沂」指示，將其申辦之臺灣銀行復興
    分行帳戶（帳號：000000000000號，下稱臺銀帳戶）之提款
    卡密碼變更為「668899」，並於民國110年9月13日上午10時
    57分許，在統一超商頂豐門市內，依「李姵沂」之指示，將
    臺銀帳戶之提款卡以交貨便遞送至指定之統一超商亞和門市
    ，以此方式提供臺銀帳戶予「李姵沂」暨所屬之不詳詐欺集
    團（無證據證明成員達3人以上或成員中有未滿18歲之人，
    下稱本案詐欺集團）作為收受、掩飾或隱匿詐欺取財款項使
    用。俟本案詐欺集團不詳成員取得臺銀帳戶之提款卡後，即
    共同意圖為自己不法之所有，基於詐欺取財及洗錢之犯意聯
    絡，於110年9月16日下午4時52分許，先後假冒為熊媽媽買
    菜網及中國信託商業銀行之客服人員，致電乙○○後佯稱：因
    系統設定異常，須依指示操作網路銀行取消設定，否則會持
    續訂購商品云云，致乙○○陷於錯誤，依該詐欺集團成員之指
    示，於110年9月16日下午5時24分許，以手機操作網路銀行
    方式轉帳4萬4,123元至指定之臺銀帳戶內，旋遭本案詐欺集
    團成員提領殆盡，資金流動軌跡遭遮斷，致生掩飾不法犯罪
    所得真正去向之結果。嗣因乙○○察覺有異乃報警處理，始循
    線查悉上情。
二、案經乙○○訴由桃園市政府警察局桃園分局報告臺灣雲林地方
    檢察署檢察官偵查後聲請以簡易判決處刑。
    理  由
壹、程序方面：
    被告甲○○本案所犯並非死刑、無期徒刑、最輕本刑為3年以
    上有期徒刑之罪或高等法院管轄第一審案件，其於準備程序
    中，先就檢察官聲請簡易判決處刑之犯罪事實為有罪之陳述
    （見本院金訴卷第74頁），經告知其簡式審判程序之旨，並
    聽取公訴人及被告之意見後，本院業已依刑事訴訟法第273
    條之1第1項之規定，裁定由受命法官獨任以簡式審判程序進
    行本案之審理，是本案之證據調查，依刑事訴訟法第273條
    之2規定，自不受同法第159條第1項、第161條之2、第161條
    之3、第163條之1及第164條至第170條規定之限制。
貳、實體方面：
一、認定事實所憑之證據及理由：
  ㈠被告曾於前揭時地，將臺銀帳戶之提款卡寄送至「李姵沂」
    指定之統一超商亞和門市，並於寄送前，即預先配合更改提
    款卡密碼為「668899」，嗣告訴人乙○○於遭本案詐欺集團不
    詳成員以上開手法實施詐騙後，陷於錯誤，而依指示以操作
    網路銀行方式轉帳4萬4,123元至臺銀帳戶內，旋即遭提領一
    空等情，業據被告於本院準備程序及審理時坦承不諱（見本
    院金訴卷第74、80、82頁），核與證人即告訴人於警詢之證
    述情節大致相符（見偵卷第23至25頁），並有告訴人所提之
    網銀交易紀錄查詢擷圖、網路銀行交易明細擷圖、通聯紀錄
    擷圖各1紙、內政部警政署反詐騙諮詢專線紀錄表、臺北市
    政府警察局內湖分局港墘派出所受理詐騙帳戶通報警示簡便
    格式表、臺銀帳戶之開戶資料、存摺存款歷史明細批次查詢
    紀錄各1份、被告所提與「李姵沂」傳送之Line對話訊息文
    字檔暨擷圖各1份、統一超商取貨資訊查詢頁面擷圖1紙、統
    一超商頂豐門市資訊查詢資料1紙等證據資料存卷可佐（見
    偵卷第17至20、27至28、31、37至39、71至197頁），足認
    被告所為任意性自白核與事實相符，堪以採信。
  ㈡按行為人對於構成犯罪之事實，預見其發生而其發生並不違
    背其本意者，以故意論，刑法第13條第2項定有明文。又在
    金融機構開設帳戶，所請領之存摺及提款卡，係針對個人身
    份社會信用而予以資金流通，事關個人財產權益保障，具有
    強烈之屬人性，除非本人或與本人具密切親誼關係者，難認
    有何正當理由可交付予他人，稍具通常社會歷練與經驗法則
    之一般人，亦均應有妥為保管該等物品，防止被他人冒用之
    認知，縱偶因特殊情況須將該等物品交付予他人，亦必深入
    瞭解該他人之可靠性與用途，再行提供使用，且該等專有物
    品，如落入不明人士手中，極易被利用為與財產有關之犯罪
    工具，此係一般人日常生活經驗與通常之事理。兼以近來利
    用人頭帳戶以行詐騙之事屢見不鮮，詐欺集團以購物付款方
    式設定錯誤、朋友急需借款、信用卡款對帳等事由，詐騙被
    害人轉、匯款項至人頭帳戶後，再旋由集團成員將之提領一
    空之詐騙手法，層出不窮，且經政府多方宣導及經媒體反覆
    傳播，而上開經由網路及電話實施之詐騙，多數均係利用他
    人帳戶，作為詐欺所得財物轉、匯或取款以逃避檢警查緝之
    犯罪工具，是依一般人通常之知識及社會經驗，應可預見苟
    不以自己名義申請開戶，卻向不特定人收購或租借帳戶使用
    ，其目的極可能欲利用該帳戶供作非法詐財，再經由提領遭
    詐騙之被害人轉、匯入該帳戶之款項，達成遮斷資金流動軌
    跡，以逃避國家追訴、處罰之效果。經查，被告具有國中畢
    業之學歷，先前曾從事美髮、工廠作業員、遊藝場服務人員
    等工作，此據被告於本院準備程序中陳明在卷（見本院金訴
    卷第44頁），堪認被告為具有相當智識及社會工作經驗之成
    年人，對於上情自難諉為不知。再酌諸被告與「李姵沂」間
    傳送之Line對話訊息（見偵卷第101至195頁），可知「李姵
    沂」所告知「可賺錢之工作」內容，係提供人頭帳戶即可月
    領4萬5,000元（1個帳戶期領1萬5,000元，1期10日，每月3
    期），不用提供任何證件或印章、毋庸面試或審核、沒有年
    齡限制、亦無需實際工作，則被告僅需提供名下申辦之臺銀
    帳戶提款卡，每月即可輕易獲得4萬5,000元之收入，獲利如
    此豐厚，而現今社會工作競爭激烈，竟有不需付出勞務，只
    需提供帳戶之提款卡即可獲取高額報酬（甚至可預支薪水）
    之工作，顯與常情有違。又依被告於本院準備程序中供稱：
    我之前從事美髮、工廠作業員之月薪約2萬初，遊藝場服務
    人員之月薪約3萬餘元，美髮、遊藝場月休4天，工廠則是週
    休2日。我是在臉書上看到應徵做手工的資訊，我就加Line
    詢問，所加入的就是「李姵沂」的Line，我不清楚「李姵沂
    」的真實身分。我沒有玩過運動博彩，不知道運動彩券如何
    下注，我看不懂「李姵沂」所說的工作內容，我沒有問何謂
    線上運動博彩，也沒有很認真看「李姵沂」的解說，亦未查
    證「李姵沂」所稱的公司或工作內容。當時我懷孕無法外出
    去找工作，我想說照這個人的指示提供帳戶資料，看看能不
    能賺到錢，我對她講的工作內容半信半疑，因為我沒有提供
    帳戶給人家過，當時真的會怕。我有聽說過詐欺集團會蒐集
    人頭帳戶去騙錢，也有聽過卡片不能隨便給人家，我跟「李
    姵沂」聊天時，確實有擔心我提供提款卡給她，會被拿去作
    詐騙，但因為當下想要賺錢，所以沒有想那麼多。我當時怕
    提款卡寄出後，臺銀帳戶內的款項會被領走，所以我先將從
    事網拍的錢1,700元領出，使臺銀帳戶餘額剩36元後才將提
    款卡寄出等語（見本院金訴卷第44至47頁），足見被告從事
    美髮、工廠作業員、遊藝場服務人員等工作之工時及所獲得
    之薪資，與其出租臺銀帳戶所付出之勞力及可獲得之報酬間
    ，存有極大之落差，對於如此違反常理之事，被告竟未提高
    警覺或多加查證，僅憑對方片面說詞即率予相信，實不無因
    貪圖獲取高額報酬，輕易將自己申辦之臺銀帳戶提款卡提供
    並任憑毫不相識之人使用之情。復自被告上開供述，堪認依
    其本身之智識能力、社會經驗及與對方互動之過程等情狀，
    已然預見臺銀帳戶極有可能作為對方暨同夥之不詳詐欺集團
    成員收受、提領詐欺之犯罪所得使用，且該帳戶內之款項經
    提領後將產生遮斷金流以逃避國家追訴、處罰效果等節，仍
    心存僥倖，貿然將具有專屬性之臺銀帳戶資料任意寄出，致
    臺銀帳戶為實施詐騙之人完全掌控使用，顯有容任前揭結果
    發生之意，自此足認被告對於自己利益之考量遠高於他人財
    產法益是否因此受害，其主觀上具有縱使有人遭本案詐欺集
    團所騙而轉入款項至其提供之臺銀帳戶內，該等詐欺贓款復
    遭本案詐欺集團不詳成員提領殆盡，致生掩飾、隱匿不法犯
    罪所得真正去向之結果，均不違背其本意，而具有幫助詐欺
    取財及幫助掩飾、隱匿詐欺之特定犯罪所得去向之不確定故
    意無訛。
  ㈢綜上所述，本案事證明確，被告上開犯行洵堪認定，應依法
    論科。
二、論罪科刑：
  ㈠按刑法上之幫助犯，係對於犯罪與正犯有共同之認識，而以
    幫助之意思，對於正犯資以助力，並未參與實行犯罪之行為
    者而言。如未參與實行犯罪構成要件之行為，且係出於幫助
    之意思提供助力，即屬幫助犯，而非共同正犯。查被告將其
    申設之臺銀帳戶之提款卡（預先變更提款卡密碼）交由本案
    詐欺集團使用，使該集團不詳成員得以將臺銀帳戶作為對告
    訴人施以欺罔之詐術後，據以收取詐得贓款之工具，被告主
    觀上具有幫助他人實行詐欺取財犯罪之不確定故意，已如前
    述，而其提供臺銀帳戶資料，乃實施詐欺取財犯罪構成要件
    以外之行為，自應認其所為屬幫助詐欺取財之犯行。又被告
    提供臺銀帳戶資料予本案詐欺集團使用，固非收受、持有或
    使用特定犯罪所得，且無積極之移轉或變更特定犯罪所得之
    行為，而不成立一般洗錢罪之正犯，然其主觀上既已認識所
    提供之臺銀帳戶資料可能作為不法份子收受、提領詐欺犯罪
    所得使用，他人提領該帳戶內之款項後可能產生遮斷資金流
    動軌跡之效果，致後續難以循線追查詐欺不法犯罪所得之下
    落，卻仍基於幫助之犯意而提供該帳戶資料，顯有協助掩飾
    、隱匿特定犯罪所得去向之行為，自成立一般洗錢罪之幫助
    犯。
  ㈡核被告所為，係犯刑法第30條第1項前段、第339條第1項之幫
    助詐欺取財罪，及犯刑法第30條第1項前段、洗錢防制法第2
    條第2款、第14條第1項之幫助洗錢罪。被告以一幫助行為寄
    送臺銀帳戶之提款卡至身分不詳之「李姵沂」所指定之統一
    超商亞和門市，之後該帳戶提款卡輾轉為本案詐欺集團所取
    得、使用，致告訴人遭詐騙後轉帳至臺銀帳戶內，所轉入之
    款項復遭提領殆盡，同時達成幫助詐欺取財及掩飾詐欺所得
    真正去向之結果，係以一行為觸犯幫助詐欺取財罪及幫助洗
    錢罪，為想像競合犯，應依刑法第55條前段規定，從一重論
    以幫助洗錢罪。
  ㈢按「幫助犯之處罰，得按正犯之刑減輕之」，刑法第30條第2
    項定有明文。查被告係幫助他人犯詐欺取財及洗錢等罪，並
    未實際參與詐欺取財及洗錢犯行，本院衡酌其犯罪情節顯較
    正犯為輕，爰依刑法第30條第2項規定，按正犯之刑減輕之
    。又「犯前2條之罪，在偵查或審判中自白者，減輕其刑」
    ，此亦為洗錢防制法第16條第2項所明定，而被告於本院準
    備程序中已自白幫助洗錢犯行，爰依洗錢防制法第16條第2
    項規定減輕其刑，並依刑法第70條規定遞減輕之。
  ㈣爰審酌被告應可知悉現今社會詐欺歪風盛行，造成人心惶惶
    ，彼此間之信任感崩解，疏離感則急速加劇，竟任意將所申
    辦之臺銀帳戶提款卡交予真實身分、來歷俱不詳之他人使用
    （並預先配合更改提款卡密碼），致使無辜民眾受騙後以手
    機操作網路銀行方式轉帳至臺銀帳戶內，助長詐欺犯罪風氣
    之猖獗，其行為已然影響社會正常交易安全及破壞金融秩序
    ，且增加檢警查緝之困難，所為誠值非難；惟念及被告前未
    曾因犯罪經法院判決處刑，有臺灣高等法院被告前案紀錄表
    在卷可稽（見本院金訴卷第69頁），素行良好，且其犯後終
    能坦承犯行，並與告訴人試行調解成立，有本院111年度司
    刑移調字第312號調解筆錄在卷可參（見本院金訴卷第85至8
    6頁），堪認尚有彌補其行為所造成損害之誠意，犯後態度
    尚可；另考量被告並非直接實施詐欺取財及洗錢犯罪之正犯
    ，犯罪情節較屬輕微乙情，兼衡被告自陳為國中畢業之智識
    程度，目前在家從事團購生意，每週收入約3至4,000元，家
    中尚有配偶及3名未成年子女之家庭生活、工作經濟狀況等
    一切情狀（見本院金訴卷第84頁），量處如主文所示之刑，
    並就所宣告併科罰金刑部分，諭知易服勞役之折算標準。
  ㈤末按受2年以下有期徒刑、拘役或罰金之宣告，而未曾因故意
    犯罪受有期徒刑以上刑之宣告，認以暫不執行為適當者，得
    宣告2年以上5年以下之緩刑，其期間自裁判確定之日起算，
    刑法第74條第1項第1款定有明文。查被告前未曾因故意犯罪
    受有期徒刑以上刑之宣告，有上開被告前案紀錄表在卷可考
    （見本院金訴卷第69頁），其因一時失慮，致罹刑典，惟犯
    後尚知坦承犯行，頗有悔意，且承前所述，被告業與告訴人
    調解成立，並依約履行給付中，堪信其經此偵審程序及科刑
    教訓後，應知所警惕，信無再犯之虞，本院因認前開刑之宣
    告以暫不執行為適當，爰依刑法第74條第1項第1款規定，諭
    知緩刑2年，以勵自新。又為督促被告確實履行調解條件，
    以保障告訴人之權益，爰依刑法第74條第2項第3款規定，命
    被告應依附表所示方式如數賠償告訴人所受之損害，以發揮
    附條件緩刑制度之立意。惟倘被告違反本院所定上開命其履
    行之事項情節重大，足認原宣告之緩刑難收預期效果，而有
    執行刑罰之必要者，檢察官得依刑法第75條之1第1項第4款
    之規定，聲請撤銷本案緩刑之宣告，附此敘明。
三、沒收：
  ㈠關於犯罪工具之沒收：
　　按供犯罪所用、犯罪預備之物或犯罪所生之物，屬於犯罪行
    為人者，得沒收之；前2項之沒收，於全部或一部不能沒收
    或不宜執行沒收時，追徵其價額；又宣告前2條之沒收或追
    徵，有過苛之虞、欠缺刑法上之重要性、犯罪所得價值低微
    ，或為維持受宣告人生活條件之必要者，得不宣告或酌減之
    ，刑法第38條第2項前段、第4項、第38條之2第2項各定有明
    文。查被告交付本案詐欺集團不詳成員之臺銀帳戶提款卡，
    雖係供犯罪所用之物，然並未扣案，考量該帳戶之提款卡單
    獨存在並不具刑法上之非難性，且申辦個人銀行帳戶並非難
    事，倘予沒收臺銀帳戶之提款卡，除另使刑事執行程序開啟
    之外，對於犯罪行為之不法、罪責評價並無影響，復不妨礙
    被告刑度之評價，對於預防及遏止犯罪之助益不大，欠缺刑
    法上重要性，是本院認上開物品並無沒收或追徵之必要，爰
    不予宣告沒收或追徵。
  ㈡關於犯罪所得之沒收：
　  被告固有將臺銀帳戶之提款卡提供予本案詐欺集團成員遂行
    詐欺及洗錢等犯行，然否認就此部分有何實際獲得報酬之情
    事（見本院金訴卷第47頁），而依卷內事證，尚乏積極證據
    證明被告就此曾獲取任何利益，自無從逕認被告因本案犯行
    獲有犯罪所得，爰不予諭知沒收或追徵價額。
　㈢洗錢防制法第18條第1項前段規定「犯第14條之罪，其所移轉
    、變更、掩飾、隱匿、收受、取得、持有、使用之財物或財
    產上利益，沒收之」，其無「不問屬於犯罪行為人與否」之
    要件（絕對義務沒收），實務上一向認為倘法條並未規定「
    不問屬於犯罪行為人與否均沒收」時，自仍以屬於被告所有
    者為限，始應予沒收，故認在洗錢防制法並未規定「不問屬
    於犯罪行為人與否」之情形下，自宜從有利於被告之認定，
    以屬於（指實際管領）犯罪行為人者為限，始應（相對義務
    ）沒收。經查，依卷存事證，並無積極證據足認本案詐欺取
    財之正犯詐得告訴人之款項（本案洗錢標的）後曾分配予被
    告，或被告曾親自提領並支配、處分告訴人轉入臺銀帳戶之
    詐欺贓款，是難認被告對於本案詐欺取財正犯所掩飾之財物
    具有實際管領之共同處分權限，而無從依洗錢防制法第18條
    第1項前段規定對被告宣告沒收該洗錢標的，附此敘明。
據上論斷，應依刑事訴訟法第452條、第273條之1第1項、第299
條第1項前段（依刑事裁判書類簡化原則，僅引用程序法條），
判決如主文。
本案經檢察官吳文城聲請以簡易判決處刑，檢察官林豐正到庭執
行職務。
中　　華　　民　　國　　111 　年　　10　　月　　31　　日
                  刑事第二庭  法  官  蘇珈漪
以上正本證明與原本無異。
如不服本判決應於收受判決後20日內向本院提出上訴書狀，並應
敘述具體理由；其未敘述上訴理由者，應於上訴期間屆滿後20日
內向本院補提理由書。「切勿逕送上級法院」。
                              書記官  曾百慶
中　　華　　民　　國　　111 　年　　10　　月　　31　　日

附錄本案論罪科刑法條全文：
中華民國刑法第30條
幫助他人實行犯罪行為者，為幫助犯。雖他人不知幫助之情者，
亦同。
幫助犯之處罰，得按正犯之刑減輕之。

中華民國刑法第339條
意圖為自己或第三人不法之所有，以詐術使人將本人或第三人之
物交付者，處5年以下有期徒刑、拘役或科或併科50萬元以下罰
金。
以前項方法得財產上不法之利益或使第三人得之者，亦同。
前2項之未遂犯罰之。

洗錢防制法第2條
本法所稱洗錢，指下列行為：
一、意圖掩飾或隱匿特定犯罪所得來源，或使他人逃避刑事追訴
    ，而移轉或變更特定犯罪所得。
二、掩飾或隱匿特定犯罪所得之本質、來源、去向、所在、所有
    權、處分權或其他權益者。
三、收受、持有或使用他人之特定犯罪所得。
　　
洗錢防制法第14條
有第2條各款所列洗錢行為者，處7年以下有期徒刑，併科新臺幣
5百萬元以下罰金。
前項之未遂犯罰之。
前2項情形，不得科以超過其特定犯罪所定最重本刑之刑。

附表：即本院111年度司刑移調字第312號調解筆錄內容
給付對象 應給付財產上損害賠償之金額（新臺幣）    給付期限及方式 告訴人 乙○○ 2萬元 被告願給付告訴人2萬元，給付方式如下： ㈠被告當場給付5,000元，經告訴人之代理人吳鋅澤點收無訛。 ㈡餘款1萬5,000元分5期支付，自111年11月20日起至112年3月20日止，每月1期，每月20日前各給付3,000元，匯入告訴人設於第一銀行林口工二分行000-00-000000號之帳戶內。 ㈢如有1期不履行，則視為全部到期。